【裁判字號】    94,訴,2607
【裁判日期】    950621
【裁判案由】    違反槍砲彈藥刀械管制條例等
【裁判全文】
臺灣高雄地方法院刑事判決              94年度訴字第2607號
公  訴  人  臺灣高雄地方法院檢察署檢察官
被      告  甲○○
選任辯護人  楊焜義  律師
上列被告因違反槍砲彈藥刀械管制條例等案件，經檢察官提起公
訴（94年度偵字第6481號），本院判決如下：
    主  文
甲○○未經許可，持有可發射金屬具有殺傷力之槍枝，處有期徒
刑貳年，併科罰金新臺幣壹拾萬元，罰金如易服勞役，以佰元
折算壹日。緩刑伍年。扣案之可發射金屬具有殺傷力之玩具空氣
長槍壹支（槍枝管制編號：0000000000號）沒收。
    犯罪事實
一、甲○○於民國93年10月間，在高雄市○○○街光華國小之圍
    牆邊拾獲具殺傷力之玩具空氣長槍1 枝（含狙擊鏡）（槍枝
    管制編號：0000000000號，下稱系爭槍枝）、子彈型導氣管
    5 顆，竟意圖為自己不法之所有，以變易持有為所有之意思
    ，予以侵占入已，而無故而持有之，並將之放置於甲○○所
    駕駛之聯結車上。嗣於94年3 月14日晚上10時許，甲○○因
    上開聯結車遭竊，欲將系爭槍枝與子彈型導氣管帶回高雄市
    前鎮區○○街1 巷61號之住處時，為其父親發現而報警處理
    ，始知上情，並扣得上開槍枝1 支、子彈型導氣管5 顆。
二、案經高雄市政府警察局前鎮分局報請臺灣高雄地方法院檢察
    署檢察官偵查起訴。
    理  由
一、上開事實，業據被告甲○○於本院審理中坦承不諱，核與證
    人即查獲員警乙○○於本院審理時之證述相符。而系爭槍枝
    分別經高雄縣政府警察局刑警隊鑑識組、內政部警政署刑事
    警察局鑑定，前者以性能檢視法、動能測試法，認送驗槍枝
    （槍枝管制編號：0000000000號）為玩具空氣長槍，以小型
    二氧化碳鋼瓶內氣體為發射動力，可發射直徑約6mm 之彈丸
    ，並經裝填直徑6mm 之鋼珠試射3 顆，其彈丸之速度分別12
    2 、121 、120 公尺/ 秒，動能為6.55、6.44、6.34，單位
    面積動能為23.16 、22.78 、22.41 焦耳/ 平方公分；後者
    亦認系爭槍枝為空氣長槍，以小型二氧化碳內氣體為發射動
    力，經裝填直徑6mm 、重量0.88公克之鋼珠試射3 次，測得
    彈丸之速度分別114 、114 、111 公尺/ 秒，動能為5.72、
    5.72、5.42，單位面積動能為20.22 、20.22 、19.17 焦耳
    / 平方公分等情，分別有高雄縣政府警察局94年3 月22日高
    縣警刑鑑字第0940079300號槍彈鑑定書、內政部警政署刑事
    警察局94年11月7 日刑鑑字第0940157907號函附卷可稽。而
    依美國軍醫總署定義，彈丸撞擊動能達58呎磅（約為78.6焦
    耳），足以使人喪失戰鬥能力；依內政部警政署刑事警察局
    對活豬作射擊測試結果，彈丸單位面積動能達24焦耳/ 平方
    公分，足以穿入豬隻皮肉層；依日本科學警察研究所之研究
    結果，彈丸單位面積動能達20焦耳/ 平方公尺，足以穿入人
    體皮肉層等情，亦有上開鑑定書及函文所附說明可佐；本院
    復依職權送內政部警政署保安組復驗，認系爭槍枝已逾殺傷
    力之參考標準，係屬槍砲彈藥刀械管制條例管制之槍枝乙節
    ，有內政部95年4 月13日內授警字第0950055906號函在卷為
    憑，足認系爭槍枝具有殺傷力無疑，被告自白核與事實相符
    ，堪予採信。本案事證明確，被告犯行堪以認定。
二、按槍砲彈藥刀械管制條例於94年1 月26日修正公布，同年月
    28日生效，修正前該條例第11條第4 項規定：「未經許可，
    持有、寄藏或意圖販賣而陳例第1 項所列槍砲者（即同條例
    第4 條第1 項第1 款所稱其他可發射金屬或子彈具有殺傷力
    之各式槍砲者），處1 年以上7 年以下有期徒刑，併科新臺
    幣7 百萬元以下罰金。」；修正後已將原第11條之規定刪除
    ，並將同條例第8 條第4 項修正為：「未經許可，持有、寄
    藏或意圖販賣而陳列第1 項所列槍枝者（即鋼筆槍、瓦斯槍
    、麻醉槍、獵槍、空氣槍或同條例第4 條第1 項第1 款所定
    其他可發射金屬或子彈具有殺傷力之各式槍砲者），處3 年
    以上10年以下有期徒刑，併科新臺幣7 百萬元以下罰金。惟
    未經許可持有槍砲、彈藥、刀械等罪，其持有之繼續，為行
    為之繼續，並非狀態之繼續，故一經持有，其犯罪即告成立
    ，但其完結，須繼續至持有行為終了時為止。且行為後法律
    有變更者，應依刑法第2 條第1 項從新從輕原則予以比較適
    用，係指被告之行為完成或終止後，不論變更修正前之刑罰
    法律，或修正後至法院裁判時之法律，均構成犯罪而應科以
    刑罰者而言；倘繼續犯之部分行為，已在新法公布施行並生
    效之後，即非屬於行為後法律有變更，自無刑法第2 條第1
    項之適用，應逕行依裁判時之新法處罰。故被告甲○○所犯
    自93年10月間某日起，至94年3 月14日晚上10時許之未經許
    可，持有系爭槍枝之犯行，應適用修正公布後之槍砲彈藥刀
    械管制條例第8 條第4 項之規定，加以論處，尚無新舊法比
    較之問題，合先敘明。
三、核被告所為，係犯槍砲彈藥刀械管制條例第8 條第4 項之未
    經許可，持有可發射金屬具有殺傷力之槍枝罪及刑法第337
    條之侵占他人遺失物罪。被告以一行為觸犯上開二罪，為想
    像競合犯，應依刑法第55條前段之規定，從一重論以槍砲彈
    藥刀械管制條例第8 條第4 項之未經許可，持有可發射金屬
    具有殺傷力之槍枝罪。又被告前未曾受任何有期徒刑之宣告
    ，有臺灣高等法院被告前案紀錄表、本院被告院內索引卡紀
    錄表、臺灣高雄地方法院檢察署刑案資料查註紀錄表附卷可
    稽，平日以駕駛聯結車為業，其拾獲上開可發射金屬具有殺
    傷力的槍枝，並未以之為其他犯罪之用，犯罪所生危害輕微
    ，而系爭槍枝雖具有殺傷力，然係以小型二氧化碳鋼瓶內氣
    體為發射動力發射鋼珠，其單位面積動能僅有19.17 ～23.1
    6 焦耳/ 平方公分不等，相較於使用具有彈頭、彈殼及火藥
    之子彈的改造槍枝而言，其殺傷力顯然較為輕微而有限，情
    輕法重，犯罪情狀實堪憫恕，若予以宣告法定最低本刑，猶
    嫌過重，爰依刑法第59條規定，減輕其刑。爰審酌被告前無
    任何刑事前案紀錄，素行堪認良好，被告持有可發射金屬具
    有殺傷力之槍枝，對於社會秩序固有潛在威脅，惟其持有槍
    枝的時間不長，持有槍枝的目的，在於一時好奇用以射擊斑
    鳩，並未供作任何犯罪行為之用，犯罪所生危害有限，而系
    爭槍枝雖具有殺傷力，然其殺傷力較諸使用彈頭、彈殼及火
    藥之子彈等槍枝而言，明顯輕微，犯後並坦承犯行、態度良
    好、深具悔意等一切情狀，量處如主文所示之刑，並就所處
    罰金刑部分，諭知易服勞役之折算標準，以示懲儆。末查，
    被告前未曾受有期徒刑以上刑之宣告，業如前述，其因一時
    失慮，致罹刑典，且被告平日亦有正當職業，經此偵審程序
    之教訓，當能知所警惕，信無再犯之虞，本院認所宣告之刑
    ，以暫不執行為適當，併予宣告緩刑5 年，以啟自新，並觀
    後效。扣案之可發射金屬具有殺傷力之玩具空氣長槍1 支（
    槍枝管制編號：0000000000號），係屬違禁物，爰依刑法第
    38條第1 項第1 款規定宣告沒收。至扣案之瓦斯鋼瓶6 瓶，
    係被告於光華國小旁華民玩具行（址設高雄市○○○街392
    號）所購買，業據被告供陳在卷，而該瓦斯鋼瓶僅用於將氣
    體充填於槍枝內，非必與扣案之槍枝結合使用，顯然並非系
    爭槍枝之成分，亦非屬違禁物，且性質上亦非供被告犯持有
    可發射金屬具有殺傷力之槍枝罪所用之物。扣案之子彈型導
    氣管5 顆，乃被告所拾獲他人之物，並非被告所有，亦非違
    禁物；再者，上開二者，雖或可稱為前開槍枝的從物，然所
    謂從物，既為獨立之物，僅常助主物之效用，而同屬於一人
    ，刑法既未規定沒收主物，效力及於從物，且從物亦未因常
    助主物之效用，當然成為違禁物，均與刑法第38條所定尚有
    未合，本院爰不另為沒收之諭知。
據上論斷，應依刑事訴訟法第299 條第1 項前段，槍砲彈藥刀械
管制條例第8 條第4 項，刑法第11條前段、第337 條、第55條前
段、第59條、第42條第2 項、第74條第1 款、第38條第1 項第1
款，罰金罰鍰提高標準條例第2 條，現行法規所定貨幣單位折算
新臺幣條例第2 條，判決如主文。
中    華    民    國    95    年    6     月    21    日
                  刑事第十一庭  審判長法  官  何秀燕
                                      法  官  林揚奇
                                      法  官  戰諭威
以上正本證明與原本無異。
如不服本判決，應於判決送達後10日內，向本院提出上訴狀。
中    華    民    國    95    年    6     月    21    日
                                      書記官  林佳蓉
附錄本案論罪科刑法條：
槍砲彈藥刀械管制條例第8 條：
未經許可，製造、販賣或運輸鋼筆槍、瓦斯槍、麻醉槍、獵槍、
空氣槍或第4 條第1 項第1 款所定其他可發射金屬或子彈具有殺
傷力之各式槍砲者，處無期徒刑或5 年以上有期徒刑，併科新臺
幣1 千萬元以下罰金。
未經許可，轉讓、出租或出借前項所列槍枝者，處5 年以上有期
徒刑，併科新臺幣1 千萬元以下罰金。
意圖供自己或他人犯罪之用，而犯前2 項之罪者，處無期徒刑或
7年 以上有期徒刑，併科新臺幣1 千萬元以下罰金。
未經許可，持有、寄藏或意圖販賣而陳列第1 項所列槍枝者，處
3 年以上10年以下有期徒刑，併科新臺幣700 萬元以下罰金。
第1 項至第 3 項之未遂犯罰之。


司法院資訊處製作；財團法人民間司法改革基金會備份。
